最高法院刑事判決                              八十八年度台上字第四八五一號
    上訴人  林文烈
    被  告  丙○○
            乙○○
            甲○○
右上訴人因自訴被告等誣告案件，不服台灣高等法院中華民國八十六年八月十九日第
二審判決（八十六年度上訴字第二三八七號，自訴案號：台灣台北地方法院八十六年
度自字第一二○號），提起上訴，本院判決如左：
    主  文
上訴駁回。
    理  由
按刑事訴訟法第三百七十七條規定，上訴於第三審法院，非以判決違背法令為理由，
不得為之。是提起第三審上訴，應以原判決違背法令為理由，係屬法定要件。如果上
訴理由狀並未依據卷內訴訟資料，具體指摘原判決不適用何種法則或如何適用不當，
或所指摘原判決違法情事，顯與法律規定得為第三審上訴理由之違法情形，不相適合
時，均應認其上訴為違背法律上之程式，予以駁回。本件上訴人林文烈上訴意旨略稱
：(一)被告丙○○於告訴狀明確指稱上訴人曾二度揚言拆除其樣品屋，因而感到不安等
情，自屬對上訴人提出恐嚇罪告訴之意思；復於偵審中一再陳述上訴人施予恐嚇，並
由被告乙○○、甲○○配合偽證。原判決認其等未就恐嚇罪提出告訴，與卷內資料顯
不符合。(二)原判決罔顧恐嚇與教唆毀損行為具有牽連關係，徒以起訴書未提及上訴人
涉嫌恐嚇，遽予認定丙○○等人僅就教唆毀損部分提出告訴，違反公訴不可分原則。
(三)原判決倒果為因，認定丙○○等人所述上訴人表示要拆除或放火燒毀樣品屋，其用
意僅在證明上訴人確有教唆毀損之故意，亦有認定事實不憑證據之違法云云。
惟查本件原判決以自訴意旨略稱：上訴人為尚群建設股份有限公司 (下稱尚群公司)
負責人，丙○○係捷聯廣告股份有限公司（下稱捷聯公司）負責人，乙○○、甲○○
為捷聯公司之職員。因尚群公司與捷聯公司間給付承攬報酬事件，涉訟多年。丙○○
乃與乙○○、甲○○基於共同犯意聯絡，由丙○○具狀向台灣台北地方法院檢察署提
出告訴，虛構上訴人於民國八十三年九月九日下午八時十五分許，與曾天助在工地當
眾表示將拆除捷聯公司代理銷售房屋之接待中心及樣品屋，及於同月二十七日上午十
時許，當眾揚言要放火燒掉該接待中心及樣品屋等情。而乙○○、甲○○則於偵查及
第一審法院審理中為虛偽之證言，共同意圖使上訴人受刑事恐嚇罪之追訴及處分，因
認丙○○等三人涉有刑法第一百六十九條第一項誣告罪嫌。經審理結果，以丙○○代
表捷聯公司告訴上訴人涉嫌教唆毀損案件（台灣台北地方法院檢察署八十四年度偵字
第二○五一○號），其告訴狀係記載：「被告陳金煌所為係犯刑法第二百七十七條第
一項、第三○四條第一項、第三○六條第一項、第三五三條第一項之罪，被告林文烈
教唆被告陳金煌與曾天助共犯前開等罪……。」且丙○○及其告訴代理人黃珊珊律師
在偵查中，亦均表明上訴人教唆陳金煌、曾天助毀損捷聯公司之售屋接待中心，而非
告訴其恐嚇，上訴人自不因此而受有恐嚇罪之刑事處分之危險。又上訴人前告發乙○
○、甲○○涉嫌偽證案件，業經處分不起訴確定（同上檢察署八十五年度偵字第一三
○八一號），有該案卷宗可考。該不起訴處分書亦指出上訴人因毀損罪經提起公訴，
並經判決有罪，尚與恐嚇罪無涉。再依上開毀損案卷內之偵審筆錄，丙○○等三人亦
未陳述上訴人予以恐嚇，或因上訴人之前揭言詞而心生畏懼。至其等所稱上訴人揚言
要拆除或燒毀上開售屋接待中心，僅係說明上訴人確有教唆毀損建築物罪之故意，並
非告訴上訴人涉嫌恐嚇，核與誣告罪之要件不合，復查無其他積極之證據，足證丙○
○等三人有誣告之犯行，因認其等犯罪不能證明，而維持第一審無罪判決之諭知，並
駁回上訴人在第二審之上訴，已敘明其憑以認定之理由，從形式上觀察，並無違背法
令之情形存在。按刑法第一百六十九條第一項之誣告罪，以意圖他人受刑事或懲戒處
分而虛構事實，向該管公務員申告為要件。倘告訴人所訴事實，不能證明為實在，則
其是否構成誣告罪，尚應就有無誣告之故意為斷，非當然可以誣告罪相繩。原判決依
憑上開事證，認為丙○○等人所稱上訴人揚言要拆除或放火燒毀售屋接待中心，旨在
陳明上訴人確有教唆陳金煌、曾天助毀損建築物之犯行，並無誣指上訴人涉嫌恐嚇之
故意。丙○○等人亦未因上訴人之前揭言詞，致心生畏懼，上訴人自不因此而受有恐
嚇罪刑事處分之虞，既於理由內說明，其論敘及證據之取捨亦無違經驗法則、論理法
則及其他證據法則。而依卷內資料，上訴人確因教唆陳金煌及曾天助等人，於八十三
年十月二十一日毀損捷聯公司之售屋接中心樣品屋，業經台灣台北地法院八十五年度
訴字第四九九號判決，予以論罪科刑，並經原審法院八十五年度上訴字第二九○八號
判決，駁回其第二審上訴確定（見第一審卷第七八至九三頁）。上訴意旨仍執前詞，
漫謂丙○○等人有誣告上訴人涉嫌恐嚇之故意云云，就原審採證認事職權之適法行使
，而為事實之爭執；並徒憑己見，任意指摘原判決違反公訴不可分原則，均與法律規
定得為第三審上訴理由之違法情形，不相適合，其上訴違背法律上之程式，應予駁回
。
據上論結，應依刑事訴訟法第三百九十五條前段，判決如主文。
中      華      民      國    八十八    年      九      月      二      日
                              最高法院刑事第十一庭
                                  審判長法官  陳  炳  煌
                                        法官  陳  正  庸
                                        法官  陳  世  雄
                                        法官  陳  東  誥
                                        法官  張  春  福
      右正本證明與原本無異
                                              書  記  官
中      華      民      國    八十八    年      九      月      七      日
